【裁判字號】    90,自緝,43
【裁判日期】    901130
【裁判案由】    詐欺
【裁判全文】
臺灣高雄地方法院刑事判決                            九十年度自緝字第四三號
    自  訴  人  戊○○
    被      告  丙○○
右列被告因詐欺案件，經自訴人提起自訴，甲○判決如左：
    主  文
丙○○無罪。
    理  由
一、自訴意旨略以：被告丙○○明知其財務陷於困難，無力清償債務及兌現票據，竟
    意圖為自己不法之所有，於民國八十五年九月十七日簽發票據號碼為一五二九二
    六、一五二九二七、一五二九二八，到期日均為同年十二月十日，面額各為新台
    幣（下同）五萬元、五萬元、十萬元之本票三紙，佯向自訴人戊○○調借現金二
    十萬元，致自訴人陷於錯誤，而貸與二十萬元，然被告旋於借款十二天後，將其
    向其他股東所購買之駿葆企業股份有限公司（下稱駿葆公司）內之所有機器出售
    予他人而攜款逃匿無蹤，嗣因本票到期自訴人追索無著，始知受騙，因認被告涉
    犯刑法第三百三十九條第一項詐欺罪嫌。
二、按犯罪事實應依證據認定之，無證據不得推定其犯罪事實；不能證明被告犯罪者
    ，應諭知無罪之判決，刑事訴訟法第一百五十四條、第三百零一條第一項定有明
    文。認定不利於被告之事實，須依積極證據，苟積極證據不足為不利於被告事實
    之認定時，即應為有利於被告之認定，更不必有何有利之證據，最高法院三十年
    上字第八一六號著有判例可資參照。告訴人之指訴，本以使被告受刑事訴追或處
    罰為目的，故其陳述是否與事實相符，自應調查其他證據，以資審認，苟其所為
    攻擊之詞，尚有瑕疵，則在此瑕庛未予究明以前，即不能遽採為斷罪之基礎，最
    高法院亦著有六十九年台上字第一五三一號判例可參。又刑法第三百三十九條第
    一項詐欺罪之成立，以行為人意圖為自己或第三人不法所有，以詐術使人將本人
    或第三人之物交付為要件，而所謂以詐術使人交付，必須被詐欺人因其詐術而陷
    於錯誤，若其所用之方法，不能認為詐術，亦不致使人陷於錯誤，即不構成該罪
    ，最高法院四十六年台上字第二六０號判例亦著有明文。另於債務不履行之情形
    ，債務人是否有詐欺之故意及施用詐術，係以行為時為判斷之時點，如行為人初
    無詐欺之故意及使用詐術，嗣後因經濟情況改變或其他因素，而未按契約返還借
    款或其他債務者，則與詐欺之犯行無涉。
三、訊據被告丙○○固不諱言曾於八十五年九月十七日，簽發本票三紙而向自訴人戊○○借款二十萬元，本票到期並未清償之事實，惟堅決否認有何詐欺犯行，辯稱
    ：當時係因工廠周轉之需而向自訴人借款，機器係因無法營運而轉賣他人等語。
    經查：被告、乙○○、丁○○三人曾自八十二年起合夥經營駿葆公司，經營期間
    即與自訴人有互相借款、調票之金錢往來達一、二年，八十五年六、七月間，因
    經營不善遂拆夥由被告一人經營等情，業據證人乙○○、丁○○於甲○審理中證
    述明確，自訴人於甲○審理中亦陳稱：駿葆公司原係由被告、乙○○、丁○○三
    人合夥，起初由乙○○管理，後因經營不善改由丁○○管理，因丁○○亦經營不
    善，始由被告接手等語明確，足認自訴人於借款予被告當時即已知悉駿葆公司處
    於經營不善之情形，即其對於被告當時係因駿葆公司周轉不靈而借款知之甚詳，
    參以自訴人與駿葆公司間之借款、調票情形已有一、二年之久，顯見被告於借款
    當時並未施用任何詐術，且自訴人主觀上應係出於與被告間之私人情誼及對於被
    告之信任而同意借款，並無陷於錯誤之情形可言，從而被告於借款後縱使並未依
    約還款，仍不得對其以刑法詐欺罪相繩。此外，甲○復查無其他積極證據足資審
    認被告有何自訴人所指之詐欺犯行，揆諸前揭法條、判例意旨及說明，依法自應
    為被告無罪之諭知。
據上論斷，應依刑事訴訟法第三百四十三條、第三百零一條第一項，判決如主文。
中      華      民      國      九十      年      十一    月    三十    日
                                  臺灣高雄地方法院刑事第一庭
                                          法  官  黃  悅  璇
右正本證明與原本無異。
如不服本判決，應於判決送達後十日內，向甲○提出上訴狀。
                                          書記官  沈      蘊
中    華    民    國      九十      年      十一      月      三十      日


司法院資訊處製作；財團法人民間司法改革基金會備份。
